臺灣臺北地方法院刑事判決
111年度審訴字第637號
公  訴  人  臺灣臺北地方檢察署檢察官
被      告  黃明達





上列被告因詐欺等案件，經檢察官提起公訴（111年度偵字第491
6號），因被告於本院準備程序中就被訴事實為有罪之陳述，經
告知簡式審判程序意旨，並聽取公訴人及被告之意見後，由本院
合議庭裁定由受命法官獨任依簡式審判程序審理，判決如下：
    主  文
壹、主刑部分：
黃明達犯三人以上共同詐欺取財罪，處有期徒刑壹年貳月。
貳、沒收部分：
一、未扣案之廠牌、型號均不詳、門號○○○○○○○○○○號行動電話壹
    支沒收，於全部或一部不能沒收或不宜執行沒收時，追徵其
    價額。
二、未扣案之犯罪所得新臺幣壹仟伍佰元沒收，於全部或一部不
    能沒收或不宜執行沒收時，追徵其價額。　　
    事  實
一、黃明達於民國108年5月間，加入由真實姓名年籍不詳、LINE通訊軟體暱稱「阿誠」、自稱「Tina」之人（下合稱「阿誠」等人）及其他真實姓名年籍不詳之人所組成之詐欺集團（下稱本案詐欺集團），擔任提領詐欺款項之車手工作。本案詐欺集團並應允給予黃明達報酬。黃明達即與本案詐欺集團成員共同意圖為自己或第三人不法之所有，基於三人以上共同詐欺取財及洗錢之犯意聯絡，先由本案詐欺集團成員於108年6月15日13時許，向黃翔偉佯稱：願以新臺幣（下同）1萬7,000元出售IPHONE Xsmax型號之行動電話云云，致黃翔偉陷於錯誤，依指示先後於同日13時43分35秒、13時53分15秒，分別匯款5,000元、1萬2,000元，共計1萬7,000元至潘怡芳（所涉幫助詐欺案件，業經臺灣屏東地方法院以109年度訴字第319號判決判處有期徒刑5月在案）所申設之中華郵政內埔郵局帳號00000000000000號帳戶（下稱本案郵局帳戶）。再由黃明達以其所有之廠牌、型號均不詳、門號0000000000號之行動電話與本案詐欺集團成員聯繫，依指示於同日14時33分21秒，在臺北市○○區○○○路0段00號統一超商和金門市內提款機，提領1萬7,005元（包含5元手續費）；復依指示，將上開提領款項全數交予擔任收水之本案詐欺集團成員，藉此方式製造金流斷點，以掩飾、隱匿詐欺所得財物之去向及所在。黃明達並因此獲得1,500元報酬。
二、案經黃翔偉訴由臺北市政府警察局大安分局報告臺灣臺北地
    方檢察署檢察官偵查起訴。
    理  由
壹、程序部分：被告黃明達所犯為死刑、無期徒刑或最輕本刑為
    3年以上有期徒刑以外之罪，且非高等法院管轄第一審案件
    之罪，其於本院準備程序中，就被訴事實為有罪之陳述，經
    告知簡式審判程序之旨，並聽取公訴人及被告之意見後，由
    本院依刑事訴訟法第273條之1第1項規定，裁定進行簡式審
    判程序，且依同法第273條之2、第159條第2項規定，不適用
    傳聞法則有關限制證據能力之相關規定，合先敘明。
貳、實體部分：
一、上開犯罪事實，業據被告於警詢中、本院準備程序中及審理
    時均坦承不諱（見偵字第18468號卷第9至13頁，本院卷第61
    頁、第69頁、第72頁），並有下列所示補強證據可資佐證：
   ㈠證人即告訴人黃翔偉於警詢中之證述（見偵字第18468號卷
     第83至87頁）。
　 ㈡內政部警政署反詐騙案件紀錄表（見偵字第18468號卷第81
     頁）。
   ㈢臺中市政府警察局太平分局新平派出所陳報單、受理刑事案
     件報案三聯單、受理各類案件紀錄表、受理詐騙帳戶通報
     警示簡便格式表（見偵字第18468號卷第89至93頁、第101
     至103頁）。
   ㈣金融機構聯防機制通報單（見偵字第18468號卷第99頁）。
   ㈤存摺封面及內頁影本（見偵字第18468號卷第95至97頁）。
   ㈥網頁、LINE對話紀錄截圖（見偵字第18468號卷第107至113
     頁）。
　 ㈦提領紀錄節錄、熱點資料案件詳細列表（見偵字第18468號
     卷第15頁、第39頁）。
   ㈧本案郵局帳戶之客戶歷史交易清單（見偵字第18468號卷第1
     9頁）。
   ㈨監視器錄影畫面翻拍照片（見偵字第18468號卷第23至35頁
     ）。
二、依上開補強證據，足見被告任意性之自白有相當之證據相佐
    ，且與事實相符，堪可採認為真。本案事證明確，被告有上
    揭事實欄所示犯行，洵堪認定，應予依法論罪科刑。
三、論罪科刑之依據：
　㈠洗錢罪部分：
　 1、按刑法第339條之4第1項之加重詐欺取財罪，係屬洗錢防
      制法第3條第1款所規定之特定犯罪。又洗錢防制法第2條
      規定：「本法所稱洗錢，指下列行為：一、意圖掩飾或隱
      匿特定犯罪所得來源，或使他人逃避刑事追訴，而移轉或
      變更特定犯罪所得。二、掩飾或隱匿特定犯罪所得之本質
      、來源、去向、所在、所有權、處分權或其他權益者。三
      、收受、持有或使用他人之特定犯罪所得。」倘行為人意
      圖掩飾或隱匿特定犯罪所得來源，而將特定犯罪所得直接
      消費處分，甚或交予其他共同正犯，或由共同正犯以虛假
      交易外觀掩飾不法金流移動，尚非單純犯罪後處分贓物之
      行為，亦應構成該法第2條第1或2款之洗錢行為（最高法
      院108年度台上字第3993號判決意旨可資參照）。
　 2、經查，被告所參與之加重詐欺罪（見後述），為洗錢防制
      法第3條第1款所稱之特定犯罪，又被告依指示將其所提領
      之本案告訴人黃翔偉受騙款項交與擔任收水之本案詐欺集
      團成員，藉此製造金流斷點，使司法機關難以溯源追查犯
      罪所得之蹤跡與後續犯罪所得持有者，以達移轉上開詐欺
      所得並隱匿其去向之目的，當屬洗錢防制法第2條所稱之
      洗錢行為甚明。　　　　　　　　
　㈡核被告所為，係犯刑法第339條之4第1項第2款之三人以上共
    同詐欺取財罪及洗錢防制法第14條第1項之洗錢罪。　　
　㈢被告與「阿誠」等人及本案詐欺集團之其他真實姓名年籍不
    詳之成員間，具犯意聯絡及行為分擔，應論以共同正犯。
　㈣被告上開所為，係以一行為而觸犯上開數罪名，為想像競合
    犯，依刑法第55條規定，從一重依刑法第339條之4第1項第2
    款之三人以上共同詐欺取財罪處斷。
　㈤被告本案所為因屬想像競合犯，而從一重論以三人以上共同
    詐欺取財罪，業如前述，自無適用洗錢防制法第16條第2項
    偵審自白規定減輕其刑之餘地，併此敘明。
　㈥爰以行為人之責任為基礎，審酌被告有詐欺前科，此有臺灣
    高等法院被告前案紀錄表在卷可憑，素行非佳。其擔任本案
    詐欺集團提領詐欺款項之車手工作，不僅漠視他人財產權，
    且對社會治安造成相當之影響，應予非難；參以被告犯後坦
    承犯行，就洗錢犯行亦坦承不諱，依前揭罪數說明，被告之
    犯行從一重論處三人以上共同詐欺取財罪，然就此部分想像
    競合輕罪得減刑部分，依刑法第57條併予審酌之；又考量被
    告未與告訴人和解一節，有本院準備程序筆錄附卷可稽（見
    本院卷第60頁）；兼衡被告於本案詐欺集團中擔任角色之涉
    案程度，犯罪所生損害及其犯罪所得利益；另審酌被告自述
    高職畢業之智識程度、在市場工作、未婚、無子女、需扶養
    母親之家庭生活經濟狀況（見本院卷第73頁）；暨其犯罪之
    動機、目的及手段、所生危害等一切情狀，爰量處如主文所
    示之刑，以示懲儆。
四、沒收部分：
　㈠供犯罪所用之物：
　　未扣案之廠牌、型號均不詳、門號0000000000號之行動電話
    1支，乃被告所有、供其於本案犯行時與本案詐欺集團成員
    聯繫使用等節，業據被告於警詢中供承在卷（見偵字第1846
    8號卷第13頁），爰依刑法第38條第2項前段、第4項規定沒
    收，並於全部或一部不能沒收或不宜執行沒收時，追徵其價
    額。
　㈡犯罪所得部分：
　 1、被告擔任車手提領本案詐欺款項獲得報酬1,500元一節，
      業據被告於本院審理時供承在卷（見本院卷第72頁) 。又
      被告未與告訴人和解或賠付款項與告訴人，是對此部分犯
      罪所得，仍應依刑法第38條之1第1項前段、第3項規定沒
      收，並於全部或一部不能沒收或不宜執行沒收時，追徵其
      價額。
　 2、至被告所提領之上開詐欺款項，既已全數交與本案詐欺集
      團成員，要難認屬被告所有之財物，爰不予宣告沒收，併
      此敘明。　 
據上論斷，應依刑事訴訟法第273條之1第1項、第299條第1項前
段，洗錢防制法第14條第1項，刑法第11條前段、第28條、第339
條之4第1項第2款、第55條、第38條第2項前段、第4項、第38條
之1第1項前段、第3項，刑法施行法第1條之1第1項，判決如主文
。
本案經檢察官陳鴻濤提起公訴，檢察官劉文婷到庭執行職務。
中　　華　　民　　國　　111 　年　　5 　　月　　19　　日
　　　　　　　　　刑事第二十二庭法　官  葉詩佳
上正本證明與原本無異。 
如不服本判決應於收受送達後20日內向本院提出上訴書狀，並應
敘述具體理由；其未敘述上訴理由者，應於上訴期間屆滿後20日
內向本院補提理由書（均須按他造當事人之人數附繕本）「切勿
逕送上級法院」。告訴人或被害人如對於本判決不服者，應具備
理由請求檢察官上訴，其上訴期間之計算係以檢察官收受判決正
本之日期為準。 因疫情而遲誤不變期間，得向法院聲請回復原
狀。
                                書記官  巫佳蒨 
中　　華　　民　　國　　111 　年　　5 　　月　　19　　日
附錄本案所犯法條：
洗錢防制法第14條
有第二條各款所列洗錢行為者，處7年以下有期徒刑，併科新臺
幣5百萬元以下罰金。
前項之未遂犯罰之。
前二項情形，不得科以超過其特定犯罪所定最重本刑之刑。
中華民國刑法第339條之4
犯第339條詐欺罪而有下列情形之一者，處1年以上7年以下有期
徒刑，得併科1百萬元以下罰金：
一、冒用政府機關或公務員名義犯之。
二、三人以上共同犯之。
三、以廣播電視、電子通訊、網際網路或其他媒體等傳播工具，
    對公眾散布而犯之。
前項之未遂犯罰之。